【裁判字號】    89,易,4045
【裁判日期】    900105
【裁判案由】    侵占
【裁判全文】
臺灣板橋地方法院刑事判決                        八十九年度易字第四０四五號
    公  訴  人  臺灣板橋地方法院檢察署檢察官
    被      告  乙○○
右列被告因侵占案件，經檢察官提起公訴（八十九年度偵字第七八一八號），本院判
決如左：
    主  文
乙○○意圖為自己不法之所有，而侵占自己持有他人之物，累犯，處有期徒刑陸月。
    事  實
一、乙○○於民國八十六年二月間，因違反麻醉藥品管理條例案件，經本院判處有期
    徒刑九月，於八十六年十二月一日確定；復於同年十月間，因違反麻醉藥品管理
    條例案件，經臺灣高等法院判處有期徒刑一年，於八十七年四月十五日確定，二
    案接續執行，而於八十八年十月二日縮刑期滿執行完畢，猶不知檢束慎行。其於
    八十九年三月六日，在臺北縣板橋市○○路○段九十號向設於該址之宏福小客車
    租賃有限公司（簡稱宏福公司）承租宏福公司所有車牌號碼為ＦＦ－一０九九號
    之自用小客車一輛，約定租期為一天（即自八十九年三月六日二十一時五分起至
    八十九年三月七日二十一時五分為止）。嗣因乙○○不慎將該車撞損，宏福公司
    之負責人甲○○乃答應乙○○於將該車修復後再行歸還，乙○○遂於同年三月中
    旬將該車駛回上址宏福公司處欲歸還宏福公司，但因宏福公司發現該車之冷氣系
    統未完全修復，而要求乙○○於冷氣系統完全修復後再還車，事後乙○○遲未將
    該車之冷氣系統修復歸還，而經宏福公司於八十九年四月五日以存證信函通知乙
    ○○於收受後三日內歸還該車，否則將提出告訴，乙○○於八十九年四月六日收
    受上開存證信函後，雖有向宏福公司表示欲歸還該車，但仍繼續使用該車，竟意
    圖為自己不法之所有，於八十九年四月九日以後，在臺北縣林口鄉等地，變易原
    來持有之意思為所有之意思，將上開車輛予以侵占入己，而拒將上開車輛返還宏
    福公司。嗣乙○○駕駛該車於八十九年四月二十五日七時四十分許，在臺北縣林
    口鄉○○路與中原路口，因未懸掛車牌及未帶行照等違規事由，而遭警查扣上開
    車輛，宏福公司始於八十九年八月十七日經監理所同意取回該車。
二、案經被害人宏福公司訴請臺灣板橋地方法院檢察署檢察官偵查起訴。
    理  由
一、訊據被告乙○○對於其在上開時地向告訴人宏福公司租用上開車輛，嗣於八十九
    年四月六日收受上開存證信函後，仍繼續使用該車，且於八十九年四月二十五日
    七時四十分許，在臺北縣林口鄉○○路與中原路口，因未懸掛車牌及未帶行照等
    違規事由，而遭警查扣上開車輛等情固坦承不諱，惟矢口否認有侵占之犯行，辯
    稱：當時車子係由林明煌駕駛搭載伊，我於收受存證信函後，有打電話給宏福公
    司，但後來於同年五月二日因案遭羈押而無法還車云云。經查：右揭事實，業據
    告訴人宏福公司之負責人甲○○於偵查中及本院審理時指述歷歷，並有車籍資料
    、出租合約、本票、存證信函、宏福公司之營利事業登記證、交通部公路局臺北
    區監理所八十九年八月二十四日函各一份附卷可按；又宏福公司雖有答應被告乙
    ○○將該車修復後再歸還，然被告於八十九年三月中旬將該車駛離後，直至同年
    四月五日宏福公司寄發存證信函催告被告返還之前，被告並未與宏福公司有任何
    之聯繫，且被告於收受該存證信函之送達後，雖答應宏福公司在三天內將該車歸
    還，卻仍繼續使用該車，且於八十九年四月二十五日七時四十分許，在臺北縣林
    口鄉○○路與中原路口，因未懸掛車牌及未帶行照等違規事由，而遭警查扣上開
    車輛，致宏福公司於八十九年八月十七日始經監理所同意取回該車等情，業據告
    訴人宏福公司之負責人甲○○於偵查中及本院審理時指述歷歷，且為被告所供承
    在卷，或為被告所不爭執，復經本院依職權向臺北縣警察局新莊分局林口分駐所
    函查屬實，有上開出租合約、本票、發還證明、監理所同意書、宏福公司之申訴
    書各一紙、臺北縣警察局舉發違反道路交通管理事件通知單二紙附卷可稽。由此
    可知，被告於八十九年四月九日以後，仍繼續使用該車，確有意圖為自己不法之
    所有至明。至被告所辯違規當時車子係由林明煌駕駛搭載被告云云，被告固未能
    提出林明煌之真實年籍及地址，以供本院查證，縱若屬實，亦足證被告於八十九
    年四月九日以後，仍有繼續使用該車屬實；又被告所辯其後來於同年五月二日因
    案遭羈押，而無法還車云云，縱然為真，但查上開車輛係於八十九年四月二十五
    日遭警查扣之事實，其證據業如前述，是上開車輛自遭警查扣後，即脫離被告之
    占有，被告事後是否因案遭羈押，自不影響被告本件罪責之是否成立，是被告所
    為上開之辯解，即無足採。事證明確，被告之犯行堪以認定。
二、核被告所為，係犯刑法第三百三十五條第一項之侵占罪。又被告曾受如事實欄所
    述有期徒刑之執行完畢，此有臺灣高等法院檢察署刑案紀錄簡覆表一紙在卷可稽
    ，其於五年以內再犯本件有期徒刑以上之罪，為累犯，應依刑法第四十七條之規
    定加重其刑。爰審酌被告有上開構成累犯之前科，其智識程度、生活狀況，被告
    意圖為自己不法之所有，而侵占自己持有他人之自用小客車一輛，其犯罪之動機
    、目的、手段、犯罪所生之危害、犯罪後之態度及被告尚未與被害人達成民事和
    解並賠償損失等一切情狀，量處如主文所示之刑，以示懲儆。
據上論斷，應依刑事訴訟法第二百九十九條第一項前段，刑法第三百三十五條第一項
、第四十七條，罰金罰鍰提高標準條例第一條前段，判決如主文。
本案經檢察官彭聖斐到庭執行職務
中      華      民      國       九十       年     一     月     五     日
                                      臺灣板橋地方法院刑事第一庭
                                          法  官  楊  千  儀
右正本證明與原本無異。
如不服本判決應於送達後十日內向本院提出上訴狀。
                                          書記官  王      明
中      華      民      國       九十       年     一     月     十     日
附錄本案論罪科刑法條全文：
刑法第三百三十五條
意圖為自己或第三人不法之所有，而侵占自己持有他人之物者，處五年以下有期徒刑
、拘役或科或併科一千元以下罰金。
前項之未遂犯罰之。
（罰金已依罰金罰鍰提高標準條例提高十倍）


司法院資訊處製作；財團法人民間司法改革基金會備份。
